【裁判字號】    92,交聲,214
【裁判日期】    921021
【裁判案由】    聲明異議
【裁判全文】
臺灣嘉義地方法院交通事件裁定                    九十二年度交聲字第二一四號
    原處分機關  交通部公路總局嘉義區監理所
    異  議  人  甲○○
右列異議人因違反道路交通管理處罰條例案件，對於交通部公路局嘉義區監理所於民
國九十二年八月廿五日所為之處分（嘉監裁字第七０—ＪＣ0000000號裁決）
，聲明異議，本院裁定如左：
    主  文
異議駁回。
    理  由
一、聲明異議意旨略以：異議人於民國九十二年八月一日下午三時五分許，駕駛車號
    四九一─ＧＵ號營業貨運曳引車，行駛在台十六線二十點五公里處（南投縣境內
    ），為南投縣警察局集集分局以「砂石車行駛禁止公告道路」之交通違規予以舉
    發，惟因執法單位所指定之替代道路係河床便道，已明顯違反水利法第七十八條
    第一項第五款之規定：「禁止在堤身及其附屬建造物墾植、放牧或設置有害之建
    造物或在堤身指定道路外行駛車輛、牲畜。」（已修正，異議人載列者為舊法）
    上開替代道路雖經經濟部水利署第四河川局同意由砂石車暫行行駛河床便道，但
    未經立法通過，顯已違法，異議人豈能知法犯法，為此提起異議云云。
二、按為維護道路交通安全與暢通，公路或警察機關於必要時，得就指定某線道路或
    某線道路區段禁止或限制車輛、行人通行，或禁止穿越道路，或禁止停車及臨時
    停車等左列事項發布命令，道路交通管理處罰條例第五條第一款定有明文；次按
    汽車駕駛人，駕駛汽車有不遵守公路或警察機關，依第五條規定所發布命令者，
    處新臺幣（下同）九百元以上一千八百元以下罰鍰，亦經道路交通管理處罰條例
    第六十條第二項第二款所明定；又汽車駕駛人有第六十條第一項、第二項第一款
    至第三款情形之一者，除依原條款處罰鍰外，並予各記違規點數一點，並為同條
    例第六十三條第一項第一款所明文規定。經查：
（一）異議人甲○○於前揭時、地駕駛祥暉交通企業有限公司所有之車牌號碼四九一
      ─ＧＵ號營業貨運曳引車，行駛在台十六線二十點五公里處（南投縣境內），
      經南投縣警察局集集分局查獲，乃以「砂石車行駛禁止公告道路」之交通違規
      予以舉發，經移送機關對異議人裁處罰鍰九百元及併記違規點數一點，此有南
      投縣警察局九十二年八月一日投警交字第ＪＣ0000000號舉發違反道路
      交通管理事件通知單、交通部公路總局嘉義區監理所九十二年八月廿五日所為
      之嘉監裁字第七０—ＪＣ0000000號裁決書及同年八月廿七日九十二年
      嘉監裁字第一二五四三號函各一份在卷可憑；又砂石車行駛河床便道，禁行台
      十六線道路，係南投縣政府既定政策，並經依法公告且於通往管制區兩端設有
      禁止標誌，藉以提醒砂石車駕駛人配合遵行，而其管制時段係自零時至廿四時
      全時段管制，非部分時段管制，該公司於九十二年八月一日下午三時五分許，
      在台十六線二十點五公里處違規，係依據南投縣政府九十二年五月五日府授警
      交字第０九二００八三六二０號公告，以新規定「台十六線、台廿一線每日廿
      二時至翌日六時及例假日禁止砂石車行駛（替代道路─河床便道，堪用時仍須
      行駛替代道路）。而該公司行駛原有及新公告禁止行駛之時段，已明顯違反管
      制規定，且違規當日替代道路並無毀壞，其他車輛仍行駛無阻等情，並有該集
      集分局九十二年八月廿日投集警交字第Ｚ○○○○○○○○○號函一份可佐，
      亦為異議人所未爭執，足認異議人確有違反道路交通管理處罰條例第六十條第
      二項第二款之事實，已堪認定。
（二）次依九十二年二月六日修訂公佈之水利法第七十八條第六款明文規定：河川區
      域內，禁止下列行為，在指定通路外行駛車輛（按反面解釋，即得在指定通路
      內行駛）。又依水利法第十條規定所授權，由行政院訂定之「河川管理辦法」
      及經濟部水利署訂立之「河川區域內申請設施運輸路、便橋、越堤案件審查注
      意事項」，其中該管理辦法第廿八條之規範意旨，即就河川區域除該辦法第十
      六條規定之禁止事項外，於不妨礙河防安全時，第一項各款使用行為得經主管
      機關許可後為之，及同辦法第四十一條前段亦明定：使用河川公地作運輸、便
      橋或越堤路者，應於完成後提供其他經許可使用者使用。是依上開道路交通處
      罰條例及前揭水利法之相關規定，顯見在河川區域內，依指定通路內行駛，並
      非法律所禁止，則南投縣警察局依所為上開公告禁止砂石車行駛之路線，並指
      定替代便道，自難認有違法之處，異議人以其詞置辯尚屬無據。
三、綜上，原處分機關援引前揭規定對異議人所為之裁罰內容，核無違誤，本件聲明
    異議為無理由，應予駁回。
四、據上論斷，應依道路交通案件處理辦法第十九條，裁定如主文。
中      華      民      國      九十二    年     十     月      二十一  日
                                  臺灣嘉義地方法院交通法庭
                                        法  官  李  文  輝
右正本證明與原本無異。
如不服本裁定，應於裁定送達後五日內向本院提出抗告狀（應附繕本）。
中      華      民      國      九十二    年     十     月      二十一  日
                                        書記官  林  育  興


司法院資訊處製作；財團法人民間司法改革基金會備份。
